臺灣基隆地方法院刑事判決　　　　　　　　　　　　　　九十一年度易字第二七號
　　公　訴　人　臺灣基隆地方法院檢察署檢察官
　　被　　　告　乙○○
右列被告因違反著作權法案件，經檢察官聲請簡易判決處刑（九十年度偵字第三九三
０、三九七九號），本院認不宜逕以簡易判決處刑，改依通常程序審理，並判決如左
：
    主  文
乙○○無罪。
    理  由
一、公訴意旨略以：緣甲○○○○播事業股份有限公司（下稱東森公司）係有線電視
    「SETN」之頻道商，香港商星衛傳播事業有限公司台灣分公司（下稱星衛公司）
    係有線電視「CHANNELＶ」 頻道商，為著作權人。被告乙○○係國揚大地公寓大
    廈管理委員會（設基隆市○○○路十三巷三十六號）主任委員，明知未經東森公
    司及星衛公司授權，竟自民國九十年六月間起，假借數位直播衛星電視名義，在
    該社區架設機房違法接收「SETN」、「CHANNELＶ」 頻道之有線電視訊號，向該
    社區住戶公開播送，為東森公司及星衛公司之受雇人發覺並側錄下該節目，因認
    被告涉犯著作權法第九十二條擅自以公開播送之方法侵害他人之著作財產權罪嫌
    。公訴人並於本院九十一年三月十八日審判程序中蒞庭補充論告：本案係起訴被
    告自九十年六月間起至同年七月一日前之違法公開播送犯行。
二、按犯罪事實應依證據認定之，無證據不得推定其犯罪事實；又不能證明被告犯罪
    者，應諭知被告無罪之判決，刑事訴訟法第一百五十四條、第三百零一條第一項
    前段分別定有明文；又認定不利於被告之事實，須依積極證據，苟積極證據不足
    為不利於被告事實之認定時，即應為有利於被告之認定，更不必有何有利之證據
    。此之所謂證據，須確屬能為被告有罪之證明，而無瑕疵可指者，始足當之；再
    者，犯罪事實之認定，應憑證據，如未能發現相當證據，或證據不足以證明，自
    不能以推測或擬制之方法，以為裁判基礎；又所謂認定犯罪事實之證據，係指足
    以認定被告確有犯罪行為之積極證據而言，而認定犯罪事實所憑之證據，雖不以
    直接證據為限，間接證據亦包括在內，然而無論直接或間接證據，其為訴訟上之
    證明，須於通常一般人均不致有所懷疑，而得確信其為真實之程度，始得據之為
    有罪之認定（最高法院二十九年度上字第三一Ｏ五號、四十年度臺上字第八六號
    、七十六年度臺上字第四九八六號判例意旨參照）。
三、公訴人之認被告曾於九十年六月間至同年七月一日前有公開播送未經授權之「
    SETN」及「CHANNELＶ」 頻道有線電視訊號供該社區住戶觀賞，係以被告於偵查
    中不否認曾於九十年六月間國揚大地社區○設○道接收器後，播送該二頻道節目
    ，核與告訴人之指訴內容相符，暨卷附之國揚大地社區頻道節目表一張及告訴人
    所提出之九十年八月十七日節目側錄帶一捲為主要論據。
四、訊據被告乙○○，固坦承係國揚大地社區管理委員會之主任委員（任期自八十九
    年底起至九十年底止），該社區曾於九十年六月間委請永晟電器行架設衛星天線
    ，並於同年七月一日經由永晟電器行負責人許聰能之介紹與萬星國際股份有限公
    司（下稱萬星公司）簽約播送授權節目，惟堅決否認有何違反著作權法犯行，並
    辯稱：九十年六月二十日左右衛星天線裝設完畢，永晟電器行負責人許聰能曾提
    供一張節目表表示該天線可接收到表列節目，但仍在測試階段，伊根本不知究竟
    有哪些頻道節目須經授權，亦未指示許聰能調整天線以違法接收須經授權之頻道
    ，否則伊無須於短短數日後即九十年七月一日即經由許聰能之介紹與萬星公司簽
    約播送節目，伊於接獲告訴人寄發之存證信函後，曾向許聰能請教要如何處理，
    當時許聰能表示社區並未違法播送未經授權頻道，所以伊才未置理，待許聰能經
    由監看過程發現天線遭人調整接收未經授權頻道而前來通知伊時，伊立即指示將
    機房鑰匙交予許聰能前往關閉頻道，事後經伊私下調查發現係遭社區機電人員丙
    ○○擅自前往調整，伊並無違反著作權法之犯行等語。
五、本件公訴人起訴被告於九十年六月間擔任國揚大地社區管理委員會主任委員，有
    以公開播送「SETN」及「CHANNELＶ」 頻道有線電視訊號供該社區住戶觀賞之方
    法，侵害告訴人東森公司及星衛公司之著作財產權犯行，依法應由公訴人舉證證
    明被告係該不法侵害告訴人著作財產權之「實際行為人」，亦即被告於該社區架
    設衛星天線後，有「自行」或「指示他人」調整衛星天線以違法接收播送未經授
    權頻道節目、或明知該社區衛星天線已遭調整違法接收播送未經授權頻道節目後
    ，猶默許繼續播送之不法行為。惟查：被告於偵查中固不否認該社區衛星天線曾
    接收播送過該二頻道節目（且一經發現立即關閉該頻道），然被告並未自白該二
    頻道節目係由其自行或指示他人調整社區衛星天線以違法接收播送，且證人許聰
    能（即永晟電器行實際負責人）到庭具結證稱：「（九十年六月間是否幫國陽大
    地公寓大廈架設共同天線？）有。是看到公告後跟總幹事接洽招標，約在九十年
    六月二十日左右機房部分完工，至於接線部分因有九百多個住戶尚在整理中，接
    收器設在機房，當初他們問我可接收到哪些節目，我提供偵查卷內的節目表，告
    訴他們實際可接收到表上的節目，但有些須經過授權，『他們並未指定要接收告
    訴人公司的頻道』。衛星碟盤的角度可同時接收到多個衛星頻道，若接收到須經
    授權的頻道，可在機房加裝濾波器過濾。我幫社區架設時已將須經授權的頻道過
    濾了，且在九十年六月底時機房根本未播送節目，只播送台視當作測試頻道，我
    還介紹萬星公司與社區簽約，等簽約後從七月一日才開始播送節目。架設機房並
    未播送未經授權頻道，不知對方是如何側錄到未授權頻道，『被告從未指示我要
    播送告訴人公司頻道』。九十年八月份我在監看社區機房時發現有一個頻道未經
    授權，立刻通知被告，他請警衛拿鑰匙給我去調整。」等語（詳見本院九十一年
    一月十四日訊問筆錄），顯見被告並未指示證人許聰能調整天線以違法接收播送
    該二頻道節目；另證人丙○○（曾於國揚大地社區擔任機電人員）亦到庭具結證
    稱：「大廈架設衛星頻道接收器後，曾有住戶抱怨有些頻道接收不到，我便照著
    國揚大地社區頻道節目表到機房調整接收器，印象中有調了二個頻道，至於是何
    頻道已不記得，『並非被告叫我調整的』，而是因部分住戶抱怨。」等語（詳見
    本院九十一年三月十八日審判筆錄），雖證人丙○○因本身之訴訟利害關係證稱
    已不記得調整過哪二個頻道，然由其證言內容亦足見該社區衛星天線擅遭調整之
    舉並非出自被告所為或授意，且證人丙○○之證言更足以佐證證人許聰能證稱當
    初架設衛星天線後，曾過濾其所提供之頻道節目表上須經授權之頻道等情非虛，
    否則該社區住戶當不致抱怨無法接收部分節目表上所列之頻道節目而由證人丙○
    ○擅自前往調整。再者，證人許聰能於發現衛星天線遭調整以接收播送未經授權
    頻道而前往通知被告時，被告立即指示將機房鑰匙交予證人許聰能前往關閉該頻
    道，此情亦經證人許聰能於九十一年一月十四日當庭證述明確，顯見被告亦無明
知其事後猶縱容該社區繼續違法播送未經授權頻道節目之行為。更何況被告於九
    十年六月二十日左右衛星天線架設完畢，旋於九十年七月一日代表國揚大地社區
    管理委員會與萬星公司簽約播送授權節目，有授權合約書一份在卷可稽，亦足徵
    被告主觀上並無貪圖省免有線電視收視費用而違法接收播送未經授權頻道節目之
    念。此外本件復無其他積極證據足證被告於公訴人所指之九十年六月間至同年七
    月一日前，有何自行或指示他人調整社區衛星天線以違法接收播送告訴人公司未
    經授權頻道節目，或明知社區衛星天線遭調整以違法接收播送告訴人公司未經授
    權頻道節目猶縱容之不法行為，自不得單憑該社區衛星天線於架設後曾接收播送
    告訴人公司未經授權頻道節目之事實，即命該社區管理委員會主任委員即被告負
    違法侵害他人著作權之刑責。被告之犯罪既屬不能證明，爰依法為無罪判決之諭
    知。
據上論斷，應依刑事訴訟法第三百零一條第一項，判決如主文。
本案經檢察官林明志到庭執行職務。
中      華      民      國    九十一    年      三      月    二十五    日
                                    臺灣基隆地方法院基隆簡易庭
              法      官  蔡  佳  玲
右正本證明與原本無異。
對於本件判決如有不服，應於收受送達後十日內，向本院提出上訴書狀，上訴於臺灣
高等法院，並按他造當事人之人數附具繕本。
                                        書  記  官  陳  碧  玉
中      華      民      國    九十一    年      三      月    二十七    日
